臺灣高等法院臺南分院民事裁定　　　　　 94年度抗字第199號
抗　告　人　甲○○
相　對　人　乙○○○
訴訟代理人　鍾夢賢　　律師
上列抗告人因與相對人間請求確認票據債權不存在事件，對於中
華民國94年3月14日臺灣臺南地方法院94年度訴字第35號裁定提
起抗告，本院裁定如下：
    主    文
抗告駁回。
抗告訴訟費用由抗告人負擔。
    理    由
一、本件原告即抗告人於原審法院起訴主張意旨略以：
  (一)、被告即相對人乙○○○之夫董須銘經營地下錢莊放高利貸
      ，抗告人於民國（下同）89年間開始陸續向董須銘借款新
      台幣（下同）100,000元，利息10天為10,000元，起初均
      有借有還，直至90年3月間，方因利息過重而無力負擔。
  (二)、相對人於90年9月13日向原審法院聲請對抗告人核發支付
      命令，於90年10月19日經原審准予核發90年度促字第4574
      9號支付命令（抗告人應給付相對人2,620,000元及自90年
      9月6日起至清償日止，按年利5釐計算之利息）、第45750
      號支付命令（抗告人應給付相對人300,000元及自90年6月
      25日起至清償日止，按年利5釐計算之利息），抗告人乃
      於90年10月22日就前開2件支付命令向原審法院提出異議
      （按原審准予核發90年度促字第45749號支付命令，經抗
      告人提出異議後，相對人未依限補繳裁判費，原審於91年
      1月23日以90年南簡字第1955號給付票款事件裁定駁回相
      對人之訴確定在案；另原審准予核發90年度促字第45750
      號支付命令，經抗告人提出異議後，經原審法院改分為90
      年南簡字第2060號給付票款事件審理，兩造於90年12月21
      日在原審成立和解，其和解內容為：抗告人願於91年2月
      20日前給付相對人300,000元，相對人其餘請求拋棄），
      原審法院90年南簡字第2060號開庭，相對人之夫董須銘恐
      嚇抗告人不得出庭應詢，導致原審法院90年南簡字第2060
      號全案依一造辯論判決本件相對人勝訴（按原審法院90年
      南簡字第2060號給付票款事件，兩造於90年12月21日在原
      審成立和解，非如抗告人起訴所主張依一造辯論判決本件
      相對人勝訴），並經原審法院民事執行處以91年執字第15
      059號查封抗告人所有不動產在案（按相對人係以原審法
      院於91年1月24日核發而於91年2月25日確定之91年度促字
      第5694號支付命令為執行名義，聲請強制執行）。可見相
      對人以不存在之債權，聲請查封並惡意阻擾抗告人訴訟之
      權利。抗告人只向相對人之夫董須銘借款本金1,200,000
      元，而原審法院於91年1月24日核發而於91年2月25日確定
      之91年度促字第5694號支付命令之支票票款共2,160,000
      元（按分別為抗告人簽發之上海商業儲蓄銀行鳳山分行、
      發票日90年7月20日、面額700,000元、票號FAS0000000
      ；上海商業儲蓄銀行鳳山分行、發票日90年7月20日、面
      額700,000元、票號FSA0000000；上海商業儲蓄銀行鳳山
      分行、發票日90年7月20日、面額600,000元、票號FSA000
      0000；大安商業銀行高雄分行、發票日90年8月31日、面
      額160,000元、票號AE0000000等支票4張，即本件原裁定
      附表所示支票4張），超出之960,000元均為利息，抗告人
      只欠相對人1,200,000元，則超出1,200,000元部分之票據
      債權不存在等語。
  (三)、聲明：請求確認抗告人與相對人間就原審法院91年度促字
      第5694號支付命令超出1,200,000元以外之票據債權不存
      在。
二、原審法院裁定以：
  (一)、按「原告之訴，有下列各款情形之一者，法院應以裁定駁
      回之。但其情形可以補正者，審判長應定期間先命補正…
      …七、起訴違背第253條、第263條第2項之規定，或其訴
      訟標的為確定判決之效力所及者。」；「除別有規定外，
      確定之終局判決就經裁判之訴訟標的，有既判力」「債務
      人對於支付命令未於法定期間合法提出異議者，支付命令
      與確定判決有同一之效力。」，民事訴訟法第249條第1項
      第7款、第400條第1項、第521條第1項分別定有明文。又
      按「命債務人為給付之確定判決，就給付請求權之存在有
      既判力，依民事訴訟法第399條第1項（按24年2月1日修正
      之民事訴訟法第399條第1項規定：訴訟標的於確定之終局
      判決中經裁判者，當事人不得就該法律關係更行起訴。）
      之規定，債務人不得對於債權人更行提起確認該給付請求
      權不存在之訴。」；「命債務人為給付之確定判決，就給
      付請求權之存在有既判力，依民事訴訟法第400條第1項之
      規定，債務人不得對於債權人更行提起確認該給付請求權
      不存在之訴。」，分別有最高法院26年渝上字第1161號判
      例、84年度台上字第2154號判決要旨可資參照。
  (二)、經查，本件相對人於91年6月15日向原審法院聲請強制執
      行本件抗告人所有之財產（原審原審法院91年執字第1505
      9號），所執之執行名義為原審法院91年度促字第5694號
      確定支付命令，業經依職權取調上開給付票款強制執行事
      件核閱屬實。抗告人起訴請求確認其與相對人間就原審法
      院91年度促字第5694號支付命令超出1,200,000元以外之
      票據債權不存在，並主張伊只欠相對人本金1,200,000元
      ，超出1,200,000元部分均為利息，超出部分債權不存在
      云云。惟查，原審法院所核發91年度促字第5694號請求給
      付票款支付命令，係本件相對人於91年1月17日以其執有
      本件抗告人所簽發如原裁定附表所示之支票4紙為由，向
      原審法院聲請對本件抗告人核發支付命令，請求抗告人應
      給付相對人2,160,000元及如原裁定附表所示之票面金額
      各自票載日期起均至清償日止，各按年息百分之5計算之
      利息，經原審法院於91年1月24日准予核發支付命令，該
      支付命令第1項為「債務人（即本件抗告人）應於本命令
      送達後20日之不變期間內，向債權人（即本件相對人）給
      付票款2,160,000元，及自90年9月6日起至清償日止，按
      年利5釐計算之利息，並賠償程序費用115元」，並駁回本
      件相對人其餘之請求，而該支付命令業於91年2月1日送達
      本件抗告人，有該送達回證附於該支付命令聲請事件卷內
      可稽。因債務人即本件抗告人未提出異議，該支付命令於
      91年2月25日確定，則依上開民事訴訟法第521條第1項之
      規定，該支付命令與確定判決有同一之效力。本件抗告人
      起訴之聲明雖係請求確認兩造間就原審法院91年度促字第
      5694號支付命令超出1,200,000元以外之票據債權不存在
      云云，惟依上開最高法院26年渝上字第1161號判例要旨所
      示，原審法院91年度促字第5694號確定支付命令，係命本
      件抗告人為給付之確定支付命令，與確定判決有同一之效
      力，則兩造間就該「2,160,000元，及自90年9月6日起至
      清償日止，按年利5釐計算之利息」之給付請求權之存在
      有既判力，依民事訴訟法第400條第1項規定，本件抗告人
      自不得對於本件相對人更行提起確認該給付請求權不存在
      之訴，本件抗告人就上開給付請求權更行提起確認債權不
      存在之訴，已違反民事訴訟法第249條第1項第7款規定，
      且依其情形無從命補正，抗告人之訴為不合法，應以裁定
      駁回其訴。
三、抗告意旨略以：債權不存在直接關係著分配表，因抗告人只
    欠相對人本金1,200,000元，故請求原審法院民事執行處以
    91年執字第15059號而製作之分配表，就拍賣所得抗告人與
    相對人每人各分得一半，並請查詢銀行（上海商業銀行、大
    安銀行即台新銀行）之往來紀錄及證人云云。
四、按訴訟標的於確定之終局判決中經裁判者，除法律別有規定
    外，當事人不得就該法律關係更行起訴，又起訴其訴訟標的
    為確定判決之效力所及者，法院應以裁定駁回之。民事訴訟
    法第400條第1項及第249條第1項第7款分別定有明文。另按
    「命債務人為給付之確定判決，就給付請求權之存在有既判
    力，依民事訴訟法第399條第1項（按24年2月1日修正之民事
    訴訟法第399條第1項規定：訴訟標的於確定之終局判決中經
    裁判者，當事人不得就該法律關係更行起訴。）之規定，債
    務人不得對於債權人更行提起確認該給付請求權不存在之訴
    。」；「命債務人為給付之確定判決，就給付請求權之存在
    有既判力，依民事訴訟法第400條第1項之規定，債務人不得
    對於債權人更行提起確認該給付請求權不存在之訴。」，分
    別有最高法院26年渝上字第1161號判例、84年度台上字第21
    54號判決要旨可資參照。質言之，命債務人為給付之確定判
    決，其給付之訴所求判決之內容，已包含確認基本權利及其
    請求權存在之法律關係在內，債務人不得對於債權人更行提
    起確認該給付請求權不存在之訴。
五、經查：
  (一)、原審法院91年度執字第15059號給付票款強制執行事件，
      債權人即相對人以原審法院91年度促字第5694號確定之支
      付命令向原審法院請求於2,160,000元及自90年9月6日起
      至清償日止，按年利5釐計算之利息範圍內，就債務人即
      抗告人之財產（坐落台南縣仁德鄉○○段1067號土地）為
      強制執行，業經本院依職權調閱上開執行卷宗核閱無誤。
      嗣抗告人以抗告人只向相對人之夫董須銘，借款本金1,20
      0,000元，而票款共2,160,000元，超出之960,000元均為
      利息，抗告人只欠相對人1,200,000元，超出1,200,000元
      部分之票據債權不存在云云，為此依法提起確認票據債權
      不存在之訴。
  (二)、惟查，原審法院91年度促字第5694號請求給付票款支付命
      令事件，係相對人於91年1月17日以抗告人所簽發如原裁
      定附表所示之支票4紙為由，向原審法院聲請對抗告人核
      發支付命令，請求抗告人應給付相對人2,160,000元及如
      原裁定附表所示之票面金額各自票載日期起均至清償日止
      ，各按年息百分之5計算之利息，經原審法院於91年1月24
      日准予核發支付命令，該支付命令第1項為「債務人（即
      本件抗告人）應於本命令送達後20日之不變期間內，向債
      權人（即本件相對人）給付票款2,160,000元，及自90年9
      月6日起至清償日止，按年利5釐計算之利息，並賠償程序
      費用115元」，並駁回本件相對人其餘之請求，而該支付
      命令業於91年2月1日送達本件抗告人，有該送達回證附於
      該支付命令聲請事件卷內可稽。因抗告人未提出異議，該
      支付命令已於91年2月25日確定之事實，業經本院調閱原
      審法院91年度促字第5694號請求給付票款支付命令事件卷
      核閱無訛。依民事訴訟法第521條第1項之規定，該支付命
      令與確定判決有同一效力。而抗告人復主張原審法院91年
      度促字第5694號支付命令超出1,200,000元以外之票據債
      權不存在，其僅以只欠相對人本金1,200,000元，超出1,2
      00,000元部分均為利息，超出部分債權不存在等語為由加
      以爭執，並未主張任何之新事實及新證據，則本件抗告人
      顯係就同一事實業經確定終局之給付判決之法律關係更行
      提起確認該給付請求權不存在之訴，已違反民事訴訟法第
      400條第1項之一事不再理原則，揆諸前開說明，依民事訴
      訟法第249條第1項第7款規定，且依其情形無從命補正，
      抗告人之訴為不合法，應以裁定駁回其訴。原審法院因而
      以裁定駁回其訴，核無不合。抗告意旨主張：本件債權不
      存在直接關係著分配表，因抗告人只欠相對人本金1,200,
      000元，故請求原審法院民事執行處以91年執字第15059號
      而製作之分配表，就拍賣所得抗告人與相對人每人各分得
      一半（按本件強制執行於93年2月5日特別拍賣程序中，相
      對人以2,146,000元承受本件抗告人所有之前開台南縣仁
      德鄉○○段1067號土地，原審法院制作分配表中），並請
      查詢銀行（上海商業銀行、大安銀行即台新銀行）之往來
      紀錄及證人云云，指摘原裁定不當，求予廢棄，非有理由
      。
六、據上論結，本件抗告為無理由，依民事訴訟法第495條之1第
    1項、第449條第1項、第95條、第78條，裁定如主文。
中　　華　　民　　國　　94　　年　　6 　　月　　8 　　日
                  民事第四庭    　審判長法　官　林金村
　　　　　　　　　　　　　　　　        法　官  黃三哲
　　　　　　　　　　　　　　　　        法　官  胡景彬
上為正本係照原本作成。
抗告人如不服本裁定，僅得於收受本裁定正本送達後10日內以適
用法規顯有錯誤為理由，向本院提出再抗告狀（須附繕本1份及
繳納再抗告裁判費新台幣1000元），並經本院許可後始可再抗告
於最高法院。
中　　華　　民　　國　　94　　年　　 6　　月　　 9　　日
　　　　　　　　　　　　　　　　　　　　書記官　趙玲瓏
【附記】                                            Ｊ
民事訴訟法第495條之1第2項準用同法第466條之1第1、2項規定
：
I對於第二審判決上訴，上訴人應委任律師為訴訟代理人。但上
　訴人或其法定代理人具有律師資格者，不在此限。
II上訴人之配偶、三親等內之血親、二親等內之姻親，或上訴人
　為法人、中央或地方機關時，其所屬專任人員具有律師資格並
  經法院認為適當者，亦得為第三審訴訟代理人。
